臺灣臺南地方法院新市簡易庭民事判決
109年度新簡字第454號
原      告  富族第一家管理委員會

代  表  人  莊莛薇  
訴訟代理人  曹景堂  
            毛棟誠  
被      告  呂奇朋  


上列當事人間請求損害賠償等事件，經本院於民國110年3月5日
言詞辯論終結，判決如下：
    主    文
被告應將設置於臺南市○○區○○○路○○○○○號房屋三樓陽台與富族第
一家公寓大廈三樓樓梯間牆面之間，高度一百九十三公分、寬度
八十六公分、門片厚度四公分、外框厚度九公分之不銹鋼金屬門
拆除，並回復原狀。
訴訟費用由被告負擔五分之一，餘由原告負擔。
本判決原告勝訴部分得假執行；但被告以新臺幣壹拾萬元為原告
預供擔保，得免為假執行。
原告其餘之訴及假執行之聲請均駁回。
    事實及理由
一、原告起訴主張：
(一)被告為門牌號碼臺南市○○區○○○路000號房屋(下稱系爭房屋)
    之所有權人，系爭房屋屬店面格局，坐落原告大樓(下稱系
    爭大樓)1至3樓部分，依約定僅系爭大樓4樓以上住戶可使用
    電梯，復因店面格局住戶無電梯使用權，只需繳交40％之管
    理費用。被告圖一己之便將區隔系爭房屋3樓後陽台與系爭
    大樓樓梯間之承重牆鑿穿，並設置一不鏽鋼門扇(下稱系爭
    門扇)，便利自己可通過系爭門扇進入系爭大樓樓梯間，通
    抵系爭大樓4樓搭乘電梯，除破壞系爭大樓共同使用部分之
    牆壁、損壞建築物結構外，就被告未繳納維修費、電費卻擅
    自使用系爭電梯受益，造成原告住戶受有損害。依公寓大廈
    管理條例、建築法、系爭大樓規約第18條第1項第3點，請求
    被告將系爭門扇拆除並回復原狀。另依民法第179條、第184
    條第1項規定，請求被告賠償使用系爭電梯之不當得利、或
    原告所受損害共新臺幣(下同)384,960。被告迄今仍持續使
    用系爭電梯，並請求被告自起訴狀繕本送達翌日起至將系爭
    門扇拆除回復原狀之日止，按月給付原告1,604元。
(二)並聲明：
　⒈被告應將設置於富族第一家公寓大廈(臺南市○○區○○○路000號
    )3樓牆面之大門拆除，並回復原狀。
　⒉被告應給付原告384,960元，及自起訴狀繕本送達翌日起，按
    週年利率5％計算之利息。
　⒊被告自起訴狀繕本送達翌日起至履行上開聲明第1項之日止，
    按月給付1,604元予原告。
　⒋訴訟費用由被告負擔。
　⒌願供擔保請准宣告假執行。
二、被告之答辯：
(一)系爭大樓外觀有多戶擅自加蓋情形，然原告身為管理委員會
    只對被告1人提告，實屬不公。且民國109年3月28日區分所
    有權人會議通過之決議，委請原告與被告協商調解，非對被
    告提起訴訟，原告稱許多住戶對被告不滿，依損害賠償、不
    當得利向被告請求等情，為不實指控。被告未損害電梯，原
    告未提出被告損壞電梯錄影畫面，或受損明細，且原告就主
    張被告損壞系爭大樓結構，及1樓店鋪住戶不得搭乘電梯等
    有利於己事項，應依民事訴訟法第277條規定先為舉證。原
    告所主張之不當得利及損害賠償等已罹於10年請求權消滅時
    效，是原告主張均無理由。
(二)並聲明：
　⒈原告之訴駁回。
　⒉訴訟費用由原告負擔。
　⒊如受不利益判決，願供擔保准免假執行。
三、得心證之理由：
(一)原告主張被告為系爭房屋所有權人依約定無電梯使用權，僅
    需繳納40％管理費，被告卻擅自將系爭房屋3樓陽台與系爭大
    樓樓梯間之牆壁打除，並裝設系爭門扇，供被告得進入系爭
    大樓通抵、使用電梯，造成大樓結構、牆壁毀損，並受有使
    用電梯之利益云云，為被告否認，並以前詞置辯。本院就原
    告主張有無理由，分論如下：
　⒈原告請求被告應將系爭門扇拆除並回復原狀部分：
　　⑴按本條例用辭定義如下：專有部分：指公寓大廈之一部分
      ，具有使用上之獨立性，且為區分所有之標的者。共用
      部分：指公寓大廈專有部分以外之其他部分及不屬專有之
      附屬建築物，而供共同使用者。約定專用部分：公寓大
      廈共用部分經約定供特定區分所有權人使用者；公寓大廈
      共用部分不得獨立使用供做專有部分。其為下列各款者，
      並不得為約定專用部分：公寓大廈本身所占之地面。連
      通數個專有部分之走廊或樓梯，及其通往室外之通路或門
      廳；社區內各巷道、防火巷弄。公寓大廈基礎、主要樑
      柱、承重牆壁、樓地板及屋頂之構造。約定專用有違法
      令使用限制之規定者。其他有固定使用方法，並屬區分
      所有權人生活利用上不可或缺之共用部分，公寓大廈管理
      條例第3條第3、4、5款及第7條分別定有明文。又所有人
      對於無權占有或侵奪其所有物者，得請求返還之，民法第
      767條第1項前段明文規定。是公寓大廈屬於共用部分，除
      經約定供特定區分所有權人使用外，否則應供共同使用，
      倘區分所有權人擅自占用即非適法。
　　⑵查：
　　　①被告自承：「門是83、84年時作的，是用來逃生，因為
        三樓沒有逃生門。系爭大樓很多違建，都是自己找人搭
        建，我們那棟大樓沒有申請書。我們那邊有很多露台加
        蓋，另有二戶也有自己做逃生門。覺得委員會只針對我
        一個人。我另有告樓上4戶，該案定於1/6要去現場丈量
        。我買的時候當時是磚造的，我施作門之後，原告去檢
        舉，」等語，有本院109年12月23日言詞辯論筆錄在卷
        可考(新簡字卷第113-115頁)。依此，系爭門扇確實為
        被告所施作甚明。
　　　②又系爭門扇為高度193公分、寬度86公分、門片厚度4公
        分、外框厚度9公分之不銹鋼金屬門，坐落被告所有門
        牌號碼「臺南市○○區○○○路000號」即系爭房屋3樓陽台
        與系爭大樓樓梯之間牆面，經由該門扇可使系爭房屋通
        抵系爭大樓樓梯間，且系爭門扇之門鎖鑰匙孔面向系爭
        大樓樓梯間，門鎖開關則面向系爭房屋3樓，可自系爭
        房屋3樓內側上鎖，由系爭房屋占用人完全控制門扇之
        開啟或關閉，屬專供系爭房屋占用人使用等情，與兩造
        提出之照片及本院現場勘驗結果相符，此觀原告提出之
        現場照片、被告提出之系爭門扇自系爭房屋內部拍攝照
        片、本院110年1月6日勘驗筆錄與現場照片可明(新簡字
        卷第77-81、175-189、159-165頁)。
　　　③據上可知，系爭房屋為系爭大樓店鋪類型建物，坐落系
        爭大樓1至3樓，由系爭房屋1樓獨立出入，不與大樓樓
        上住戶共用樓梯、出入口，被告於83、84年間以破壞、
        打除屬共同使用之系爭大樓樓梯間牆面，開鑿專供系爭
        房屋使用之系爭門扇。又系爭門扇非屬系爭大樓約定專
        用部分，為兩造所不爭執，是被告無權占用系爭大樓共
        用部分之樓梯間牆面，設置專供系爭房屋使用之門扇，
        已違反公寓大廈管理條例第7條第1項前段規定，而系爭
        大樓共用部分所有權為系爭大樓全部區分所有權人共有
        ，被告擅自設置系爭門扇無權占用系爭大樓共用部分之
        牆面，已侵害系爭大樓全部區分所有權人之所有權，原
        告依民法第767條前段規定請求排除被告無權占用之侵
        害，即請求被告拆除系爭門扇，並回復原狀，核屬有據
        ，應准許之。
　　　④至被告稱系爭大樓外觀有多戶擅自加蓋情形，原告身為
        管理委員會只對被告1人提告，實屬不公，且109年3月2
        8日區分所有權人會議通過之決議委請原告與被告協商
        調解，非對被告提起訴訟云云，然其所陳，顯然不是有
        權占用系爭大樓共用部分牆面之法律上理由，而其他住
        戶是否擅自加蓋，亦不能成為被告有占用共用牆面之合
        法權源之依據，所辯無足採認。
　　　⑤從而，原告請求被告應拆除系爭門扇，並回復原狀，為
        有理由，應予准許。
　⒉原告依民法第179條、第184條第1項規定，請求被告賠償使用
    系爭電梯之不當得利或原告所受損害部分：
　　⑴按無法律上之原因而受利益，致他人受損害者，應返還其
      利益。雖有法律上之原因，而其後已不存在者，亦同；因
      故意或過失，不法侵害他人之權利者，負損害賠償責任，
      民法第179條、第184條第1項分別定有明文。又當事人主
      張有利於己之事實者，就其事實有舉證之責任；但法律別
      有規定，或依其情形顯失公平者，不在此限，民事訴訟法
      第277 條定有明文。再民事訴訟如係由原告主張權利者，
      應先由原告負舉證之責，若原告先不能舉證，以證實自己
      主張之事實為真實，則被告就其抗辯事實即令不能舉證，
      或其所舉證據尚有疵累，亦應駁回原告之請求，此為舉證
      責任分配原則之理。故主張不當得利或侵權行為損害賠償
      之受害人，應就加害人受有利益，或侵害被害人等事實先
      盡舉證責任，倘主張者未能舉證，即應由其負擔舉證責任
      之不利益。
　　⑵原告主張依約定僅系爭大樓4樓以上住戶可使用電梯，復因
      系爭房屋為店面格局住戶無電梯使用權，只需繳交40％之
      管理費用，被告竟擅設系爭門扇通抵系爭大樓4樓使用電
      梯，請求依民法第179、184條不當得利、損害賠償等法律
      關係給付原告384,960元，及按月給付1,604元云云，為被
      告否認，並以前詞置辯。查原告主張被告利用開鑿系爭門
      扇通抵系爭大樓4樓使用電梯，造成原告受有損害、被告
      無法律上原因享有利益等情，固提出追償金額計算表為證
      ，惟該計算表僅為原告單方面表達如何計算得出請求被告
      給付金額，無法證明被告有使用系爭大樓內電梯之事實，
      揆諸上揭舉證責任說明，原告就被告擅自使用電梯之無法
      律上原因受有利益，或侵害原告權利等事項，未提出相關
      佐證，則其依民法第179條、第184條第1項，請求被告給
      付原告384,960元及按月給付1,604元，舉證尚有未足，無
      法准許。
(二)綜合上述，原告依公寓大廈管理條例第7條、民法第767條第
    1項前段，請求被告應將設置於臺南市○○區○○○路000號房屋3
    樓陽台與富族第一家公寓大廈3樓樓梯間牆面之間，高度193
    公分、寬度86公分、門片厚度4公分、外框厚度9公分之不銹
    鋼金屬門拆除，並回復原狀，為有理由，應予准許。其餘請
    求則無理由，應予駁回。
四、本件事證已臻明確，兩造其餘攻擊防禦方法及舉證，或與本
    案之爭點無涉，或與判決之結果不生影響，爰不一一論列。
五、本判決原告勝訴部分，係就民事訴訟法第427條規定適用簡
    易程序所為被告敗訴之判決，依同法第389條第1項第3款規
    定，應依職權宣告假執行。原告就此部分聲明願供擔保聲請
    宣告假執行，核無必要。另依被告之聲請，依同法第392條
    第2項規定，宣告如被告以主文第3項所示金額預供擔保後，
    得免為假執行。至原告敗訴部分，其假執行之聲請失所附麗
    ，應予駁回。
六、據上論結，原告之訴為一部有理由，一部無理由，爰依民事
    訴訟法第436條第2項、第79條、第389條第1項第3款、第392
    條第2項，判決如主文。
中　　華　　民　　國　　110 　年　　3 　　月　　30　　日
                 臺灣臺南地方法院新市簡易庭
                        法  官　盧亨龍
以上正本係照原本作成。
如對本判決上訴，應於判決送達後20日內向本院提出上訴狀，若
委任律師提起上訴者，應一併繳納上訴審裁判費，否則本院得不
命補正逕行駁回上訴。
中　　華　　民　　國　　110 　年　　3 　　月　　30　　日
                        書記官　徐毓羚